【裁判字號】    98,易,791
【裁判日期】    990119
【裁判案由】    竊盜
【裁判全文】
臺灣苗栗地方法院刑事判決               98年度易字第791號
公  訴  人  臺灣苗栗地方法院檢察署檢察官
被      告  丙○○
上列被告因竊盜案件，經檢察官聲請以簡易判決處刑（97年度偵
續字第52號），本院認不宜逕以簡易判決處刑，改依通常程序審
理，並判決如下：
    主  文
丙○○無罪。
    理  由
一、公訴意旨略以：被告丙○○於民國94年10月27日，與告訴人
    陳豐榮訂立工程契約書，約定由陳豐榮承作被告位在苗栗縣
    頭份鎮○○路78巷12號之「陳喬套房興建工程」，陳豐榮
    乃陸續將其所有之吊車1 具及手推車3 台等工具，運送至該
    地進行工程，惟於95年1 月22日起，雙方因工程款問題發生
    糾紛，陳豐榮即未再進場施工，被告竟意圖為自己不法之所
    有，於95年2 月以後之不詳時間，將陳豐榮置放在該工地之
    前開工具，竊取後藏匿他處，未返還給陳豐榮，因認被告涉
    犯刑法第320 條第1 項之竊盜罪嫌。
二、按犯罪事實應依證據認定之，無證據不得認定犯罪事實。又
    不能證明被告犯罪者，應諭知無罪之判決，刑事訴訟法第15
    4 條第2 項、第301 條第1 項分別定有明文。又認定不利於
    被告之事實，須依積極證據，苟積極證據不足為不利於被告
    事實之認定時，即應為有利於被告之認定，更不必有何有利
    之證據。另按事實之認定，應憑證據，如未能發現相當證據
    ，或證據不足以證明，自不能以推測或擬制之方法，以為裁
    判基礎；又認定犯罪事實，所憑之證據，雖不以直接證據為
    限，間接證據亦包括在內，然無論直接或間接證據，其為訴
    訟上之證明，須於通常一般之人均不致於有所懷疑，而得確
    信其為真實之程度者，始得據之為有罪之認定，倘其證明尚
    未達到此一程度，而有合理性懷疑之存在時，即無從為有罪
    之認定，最高法院著有30年上字第816 號、40年臺上字第86
    號、30年上字第1831號、76年臺上字第4986號等判例可資參
    照。又刑事訴訟法第161 條已於91年2 月8 日修正公布，修
    正後同條第1 項規定：檢察官就被告犯罪事實，應負舉證責
    任，並指出證明之方法。因此，檢察官對於起訴之犯罪事實
    ，應負提出證據及說服之實質舉證責任。倘其所提出之證據
    ，不足為被告有罪之積極證明，或其闡明之證明方法，無從
    說服法官以形成被告有罪之心證，基於無罪推定之原則，自
    應為被告無罪判決之諭知（最高法院92年臺上字第128 號判
    例意旨參照）。
三、證據能力部分：
  (一)按被告以外之人於偵查中向檢察官所為之陳述，除顯有不可
    信之情況者外，得為證據，刑事訴訟法第159 之1 第2 項著
    有明文。此係因上開偵查中向檢察官所為之陳述雖仍為審判
    外之陳述，但立法者衡量刑事訴訟法規定檢察官代表國家偵
    查犯罪、實施公訴，依法有訊問被告、證人、鑑定人之權，
    且實務運作時，偵查中檢察官向被告以外之人所取得之陳述
    ，原則上均能遵守法律規定，不致違法取供，其可信性極高
    ，為兼顧理論與實務為由，而對「被告以外之人於偵查中向
    檢察官所為之陳述」，例外規定除有顯不可信之情況者外，
    得為證據。查本件證人乙○○於檢察官偵訊時所為之證述，
    業經具結擔保其供述之真實性，且自形式上觀之並無顯不可
    信之情況，是該等證述自有證據能力。
  (二)次按被告以外之人於審判外之陳述雖不符刑事訴訟法第159
    條之1 至之4 等4 條之規定，而經當事人於審判程序同意作
    為證據，法院審酌該言詞陳述或書面陳述作成時之情況，認
    為適當者，亦得為證據；當事人、代理人或辯護人於法院調
    查證據時，知有刑事訴訟法第159 條第1 項不得為證據之情
    形，而未於言詞辯論終結前聲明異議者，視為有前項之同意
    ，同法第159 條之5 定有明文。立法意旨在於傳聞證據未經
    當事人之反對詰問予以核實，原則上先予排除。惟若當事人
    已放棄反對詰問權，於審判程序中表明同意該等傳聞證據可
    作為證據；或於言詞辯論終結前未聲明異議，基於尊重當事
    人對傳聞證據之處分權，及證據資料愈豐富，愈有助於真實
    發見之理念，且強化言詞辯論主義，使訴訟程序得以順暢進
    行，上開傳聞證據亦均具有證據能力。查檢察官、被告對於
    本案卷內相關文書卷證資料，並未就有合於刑事訴訟法第15
    9 條第1 項不得為證據之情形於本院言詞辯論終結前聲明異
    議，且上述文書卷證資料亦經本院於審理期日逐一提示、朗
    讀，並告以要旨，本院復審酌相關文書卷證資料取得，並無
    證據顯示有何違背程序規定情事，依據上述說明，均應具有
    證據能力。
四、本件公訴人認被告涉犯前揭竊盜罪嫌，無非以證人乙○○於
    偵查中證稱：伊有應被告要求，將告訴人之鋼筋搬到伊竹南
    的農地暫置，但並未將告訴人之手推車、吊車搬離工地；及
    被告供稱伊曾將工地入口之鎖頭換掉，只有伊與證人黃德源
    各有1 支鑰匙，與證人黃德源之陳述相符，被告卻始終無法
    對前開工具之流向提出合理交代等情，為其主要論據。訊據
    被告丙○○固不否認告訴人陳豐榮有將吊車1 具及手推車3
    台置放在前開工地，其後卻無法尋得之事實，惟堅詞否認有
    何竊盜之犯行，辯稱：告訴人於95年1 月22日之後，仍有多
    次進入工地施工或拍照，伊亦數次通知告訴人應至工地取回
    留下之物，告訴人卻不來取回，且因工地不時發生竊案，告
    訴人之吊車、手推車亦有可能遭他人所竊，遺失不能全由伊
    負責等語。經查：
  (一)告訴人所有之吊車1 具、手推車3 台等工具在前開工地遺失
    之事實，固經其於本院證稱：95年1 月22日以後，伊仍有進
    入工地綁鐵條，伊也有工地門鎖之鑰匙，於95年2 、3 月間
    仍可進入工地工作，同年4 月2 日以後，尚有去工地後面拍
    照，伊有留吊車1 台、手推車3 台等工具及鋼筋在現場，95
    年11月收到被告之傳真後（即本院791 號卷第25頁之傳真）
    ，才知道鋼筋放在吳建褘那裡，待伊去找吳建褘時，吳建褘
    說鋼筋在7 月即已不見，因為伊之鋼筋被載到吳建褘竹南的
    土地，而吳建褘說工具還在工地，後來伊找被告要吊車等工
    具，被告說沒有，伊才認為是被告偷走等語（見本院791 號
    卷第54-59 頁）。證人吳建褘亦於偵查及本院證稱：95年2
    、3 月間伊是工地主任，當時伊曾應被告要求，將工地內的
    鋼筋1 批運到竹南港墘里農地放置，但是伊沒有將工地的機
    具如手推車、小吊車等物同時搬離，伊在工地使用執照核發
    下來時才離開，離場時同一批工具仍是放在工具間，但是後
    來去向就不知道，伊也不能確認放在工地的手推車、小吊車
    是誰的東西等語明確（見偵續52號卷第82-83 頁、本院791
    號卷第69-70 頁）。然依告訴人及證人吳建褘所述，僅能證
    明告訴人在前開工地放置之吊車、手推車並未載離原地，且
    事後已無法尋得等情，然該吊車、手推車遺失之原因為何，
    是否必然為被告所竊，尚非無疑。
  (二)況被告之前開工地於施工期間，亦不時發生竊案，此據證人
    吳建褘於本院證稱：伊在工地時，零零星星有一些小偷會去
    偷東西，要申請使用執照時圍籬就拆掉了，沒有門鎖可以擋
    ，只有電梯口為了安全有釘木板，木板也拆得掉，那時手推
    車是放在地下室，工地有圍籬時都會上鎖，還是會發生竊案
    等語（見本院791 號卷第71-78 頁）；及證人甲○○於本院
    證稱：之前告訴人曾請伊到本案工地做臨時工，隔了幾個月
    ，被告又找伊到工地工作，伊在工地曾遺失打牆壁的工具4
    支，在工地如果沒有把工具收回家，東西都會掉，那時工地
    還有圍籬、鷹架，4 支工具伊都留在現場，因為太重，就藏
    在樓梯底下，第2 天來就全部失竊等語明確（見同卷第80-8
    4 頁）。又告訴人之吊車、手推車之形狀、大小，經其在本
    院證稱：吊車是安裝在6 樓頂，高度約2.1 公尺，可以吊3
    、4 包水泥，要拆掉吊車不會困難，因為可分解為一段一段
    ，螺絲可以鬆開，底盤都是一管一管接起來的，組裝或拆卸
    熟練的話約需1 、20分鐘，手推車長約1 公尺、寬約0.7 公
    尺、高約40幾公分，只有1 個輪子等語，並當庭繪製草圖2
    張附卷可佐（見同卷第63-68 、102-103 頁）。則告訴人之
    吊車既可於1 、20分鐘內輕易拆卸完成，手推車3 台亦非體
    積龐大難以搬運之物，復觀以該工地上縱有圍籬且上鎖時，
    仍不時發生竊案，嗣於圍籬拆除後，更僅有在電梯口釘上木
    板而無任何門鎖，是該工地既無嚴密之防盜措施防範竊賊，
    告訴人之吊車、手推車等物亦甚易於短時間內搬離現場，則
    被告辯稱吊車、手推車可能遭他人所竊，即非無據。
  (三)此外，被告與告訴人於95年1 月9 日，因告訴人無意繼續承
    作前開工程，雙方乃約定由告訴人將外牆打底工程完成，經
    檢查無誤時，被告即予給付未付款，被告並另於95年2 月24
    日以存證信函通知告訴人，命其停工後應會同被告將所有置
    放於前開工地內之工程設備移除，勿再進入前開工地等情，
    有工程協議書、存證信函影本各1 份在卷可稽（見偵續52號
    卷第115 頁、本院704 號卷第14頁），告訴人亦不否認有收
    受前開存證信函（見本院704 號卷第56頁）。則被告如對告
    訴人之吊車、手推車等工具存有不法所有意圖，又何須發函
    通知告訴人取回，此實不合常情。至公訴人雖認被告自承曾
    將工地入口之鎖頭換掉，只有被告跟黃德源各有1 支鑰匙，
    此與證人黃德源之陳述相符（見他字392 號卷第50頁），而
    告訴人之前開工具，在被告掌控下逸失不見，被告卻始終無
    法對工具之流向提出合理交代，所言不足採信云云。然查，
    縱使前開工地有上鎖之時，該工地仍不免發生竊案，已如前
    述，據此，如無積極證據存在，自不能僅因被告持有工地門
    鎖之鑰匙，工地物品卻仍在此情況下逸失，即逕以推測或擬
    制之方法，認被告為竊取物品之人，而無視檢察官所負之實
    質舉證責任。
五、綜上所述，本件依檢察官所舉被告涉犯竊盜罪之證據，並未
    達於通常一般之人均不致有所懷疑，而得確信其為真實之程
    度，自無足說服本院形成被告有罪之心證，此外，復查無其
    他積極證據足資認定被告有何檢察官所指之竊盜犯行，被告
    之犯行既屬不能證明，揆諸首揭法條、判例意旨之說明，自
    應為被告無罪之諭知。
據上論斷，應依刑事訴訟法第452 條、第301 條第1 項，判決如
主文。
本案經檢察官唐先恆到庭執行職務。
中    華    民    國    99    年    1     月    19    日
                  刑事第三庭  審判長法  官  柳章峰
                                    法  官  許蓓雯
                                    法  官  顏苾涵
以上正本證明與原本無異。
如不服本判決應於收受判決後10日內向本院提出上訴書狀，並應
應敘述具體理由。其未敘述上訴理由者，應於上訴期間屆滿後20
日內向本院補提理由書( 均須按他造當事人之人數附繕本) 「切
勿逕送上級法院」。告訴人或被害人如對本判決不服者，應具備
理由請求檢察官上訴，其上訴期間之計算係以檢察官收受判決正
本之日期為準。
                                    書記官  盧俊良
中    華    民    國    99    年    1     月    19    日

司法院資訊處製作；財團法人民間司法改革基金會備份。
